臺灣雲林地方法院民事簡易判決
111年度簡字第32號
原      告  林麗芬  
            唐于婷  
兼  上二人
訴訟代理人  唐于雅  


被      告  林俊明  


上列當事人間請求損害賠償事件，本院於民國111年4月12日言詞
辯論終結，判決如下：
    主      文
一、被告應給付原告林麗芬新臺幣壹佰壹拾肆萬參仟捌佰貳拾貳
    元，及自民國一一一年三月十日起至清償日止，按週年利率
    百分之五計算之利息。
二、被告應給付原告唐于婷新臺幣參拾萬元，及自民國一一一年
    三月十日起至清償日止，按週年利率百分之五計算之利息。
三、被告應給付原告唐予雅新臺幣參拾萬元，及自民國一一一年
    三月十日起至清償日止，按週年利率百分之五計算之利息。
四、原告其餘之訴駁回。
五、訴訟費用由被告負擔百分之五十九，由原告林麗芬負擔百分
    之十五、原告唐于婷負擔百分之十三、原告唐于雅負擔百分
    之十三。
六、本判決原告勝訴部分得假執行。
七、原告其餘假執行之聲請均駁回。
    事實及理由
一、原告主張：
  ㈠被告於民國109年9月14日凌晨5時飲酒後，駕駛車牌號碼000-
    0000號自用小貨車自雲林縣○○鄉○○路00巷0弄00號之住處起
    駛，欲前往嘉義縣梅山鄉某處施作板模工作，嗣經雲林縣古
    坑鄉雲199線公路由西往東方向0.8公里處時，本來應注意車
    前狀況，隨時採取必要之安全措施，而依當時天候晴、晨光
    、柏油路面乾燥無缺陷、無障礙物及視距良好等情況，並無
    不能注意之情事，因服用酒類後，其注意力、操控力顯著降
    低，導致無法安全駕駛，且疏未注意前方路況而貿然往右偏
    行，適時被害人唐進雄站立在停於上開地點路旁之車牌號碼
    00-0000號自用小貨車後車斗上，因遭被告駕車自左後方撞
    擊，乃自後車斗跌落地面（下稱系爭車禍），致受有右側急
    性硬腦膜下血腫、顱底骨折及腦幹壓迫等傷害（下稱系爭傷
    害），經送往國立臺灣大學醫學院附設醫院雲林分院（下稱
    臺大醫院雲林分院）急救，仍於109年9月18日下午2時許因
    頭部外傷腦出血合併症致多重器官衰竭而死亡。
  ㈡被害人唐進雄共有4名法定繼承人，配偶即原告林麗芬、女兒
    即原告唐于婷、唐于雅與兒子即訴外人唐啓瑞，原告依據民
    法第194條規定，分別向被告請求精神慰撫金新臺幣（下同
    ）120萬元。
  ㈢原告林麗芬是被害人唐進雄之配偶，被害人唐進雄死亡時其
    年齡為63歲，學歷僅為小學畢業，平日為家庭主婦，完全無
    工作收入，均賴被害人唐進雄以務農收入維生，依民法第11
    16條之1規定，被害人唐進雄對原告林麗芬負有扶養之義務
    。此扶養金之數額係依據行政院主計總處家庭收支調查資料
    所示，109年度雲林縣平均每人每月之消費支出為18,270元
    ，依霍夫曼式計算法扣除中間利息，核計原告林麗芬得請求
    之扶養費金額為3,447,226元。又原告林麗芬之扶養義務人
    除被害人唐進雄外，尚有子女3名，是以原告林麗芬依民法
    第192條第2項規定得向被告請求之扶養費金額為861,807元
    。
  ㈣原告林麗芬、唐于婷、唐于雅已各領取強制汽車責任保險金5
    0萬元，經扣除後，原告林麗芬、唐于婷、唐于雅得向被告
    請求之金額各為1,561,807元、70萬元、70萬元。
  ㈤並聲明：被告應給付原告林麗芬1,561,807元、原告唐于婷70
    萬元、原告唐于雅70萬元，及均自起訴狀繕本送達翌日起至
    清償日止，按週年利率百分之五計算之利息；原告願供擔保
    請准宣告假執行。
二、被告則辯以：對本院109年度交訴字第147號刑事判決所認定
    之事實不爭執，同意賠償原告林麗芬請求之扶養費643,822
    元，但原告請求之精神慰撫金過高，被告沒有辦法賠那麼多
    錢等語，並聲明：原告之訴駁回。
三、兩造不爭執之事項及本件之爭點：
　㈠兩造不爭執之事項：　
　　⒈被告於109年9月14日凌晨5時許飲酒後，駕駛車牌號碼000-
      0000號自用小貨車自雲林縣○○鄉○○路00巷0弄00號之住處
      起駛，欲前往嘉義縣梅山鄉某處施作板模工作，嗣於同日
      凌晨5時12分許，沿雲林縣古坑鄉雲199線公路由西往東方
      向行駛，行經雲林縣古坑鄉雲199線公路0.8公里處時，本
      來應注意車前狀況，隨時採取必要之安全措施，而依當時
      天候晴、晨光、柏油路面乾燥無缺陷、無障礙物及視距良
      好等情況，並無不能注意之情事，竟因服用酒類後，其注
      意力、操控力顯著降低，致無法安全駕駛，且疏未注意前
      方路況而貿然往右偏行，適有被害人唐進雄站立在停於上
      開地點路旁之車牌號碼00-0000號自用小貨車後車斗上，
      因遭被告駕車自左後方撞擊，乃自後車斗跌落地面，致受
      有系爭傷害，經送往臺大醫院雲林分院急救，仍於109年9
      月18日下午2時許因頭部外傷腦出血合併症致多重器官衰
      竭而死亡。
　　⒉被告就系爭車禍所造成之原告損害應負全部過失責任。
　　⒊兩造合意原告林麗芬得請求被告賠償之扶養費金額為643,8
      22元。
　　⒋原告林麗芬、唐于婷、唐于雅已領取強制汽車責任保險金
      各50萬元。
　　⒌兩造對他造所陳述之學歷、職業、收入及家庭狀況不爭執
      。
  ㈡本件之爭點：
　　原告林麗芬、唐于婷、唐于雅得請求之精神慰撫金數額各為
    何？
四、本院之判斷：　　　
　㈠原告主張被告於前開時間、地點服用酒類後仍駕車行駛於道
    路上，因其注意力、操控力顯著降低，致無法安全駕駛，且
    疏未注意前方路況而貿然往右偏行，適有被害人唐進雄站立
    在停於雲林縣○○鄉○000○○路○○○○000○里○路○○○○號碼00-0000
    號自用小貨車後車斗上，因遭被告駕車自左後方撞擊，乃自
    後車斗跌落地面，致受有系爭傷害，經送醫急救，仍因傷重
    不治死亡，被告應就系爭車禍之發生負全部過失責任等情，
    為被告所不爭執，並有本院109年度交訴字第147號刑事判決
    在卷可稽，復經本院調取上開刑事卷核閱無誤，堪信原告主
    張之上開事實為真實。又被告之過失侵權行為與被害人唐進
    雄之死亡結果間，具有相當因果關係，是原告主張被告應負
    過失侵權行為之損害賠償責任，自屬有據。
　㈡按因故意或過失，不法侵害他人之權利者，負損害賠償責任
    ；汽車、機車或其他非依軌道行駛之動力車輛，在使用中加
    損害於他人者，駕駛人應賠償因此所生之損害；被害人對於
    第三人負有法定扶養義務者，加害人對於該第三人亦應負損
    害賠償責任；不法侵害他人致死者，被害人之父、母、子、
    女及配偶，雖非財產上之損害，亦得請求賠償相當之金額，
    民法第184條第1項前段、第191條之2前段、第192條第2項、
    第194條分別定有明文。本件被告應就系爭車禍之發生負全
    部過失責任，已詳述如前，則原告依據上開規定請求被告負
    損害賠償責任，即屬有據。茲就原告請求之項目及金額，分
    別論述如下：
    ⒈扶養費：
      按夫妻互負扶養之義務，其負扶養義務之順序與直系血親
      卑親屬同，其受扶養權利之順序與直系血親尊親屬同；受
      扶養權利者，以不能維持生活而無謀生能力者為限，前項
      無謀生能力之限制，於直系血親尊親屬，不適用之，民法
      第1116條之1、第1117條分別定有明文。夫妻互受扶養權
      利之順序既與直系血親尊親屬同，固不以無謀生能力為必
      要，然仍應受不能維持生活之限制。所謂「不能維持生活
      」，係指無財產足以維持生活者而言（最高法院101年度
      台上字第1771號判決意旨參照）。查原告林麗芬為被害人
      唐進雄之配偶，其109年度僅申報股利及利息所得7,850元
      ，名下財產亦僅有股票投資，財產總額為40,670元，有原
      告林麗芬之稅務電子閘門財產所得調件明細表在卷可明（
      見本院卷民事證件存置袋）。又原告林麗芬於46年1月生
      ，其於被害人唐進雄死亡時年齡滿63歲，依雲林縣109年
      女性簡易生命表所示，原告林麗芬平均餘命尚有23.54年
      （見本院卷第69頁）。再依行政院主計總處公布之平均每
      人月消費支出所示，雲林縣109年平均每人每月之消費支
      出為18,270元，則依上開資料計算，原告林麗芬所有財產
      顯然無法維持其於平均餘命內所需之生活費用，而有受被
      害人唐進雄扶養之必要。又兩造已合意原告林麗芬得請求
      被告賠償之扶養費金額為643,822元，是以原告林麗芬請
      求被告賠償扶養費部分於643,822元之範圍內有理由，超
      過上開金額之請求，則屬無據。
    ⒉精神慰撫金：
      按慰藉金之賠償須以人格權遭遇侵害，使精神上受有痛苦
      為必要，其核給之標準固與財產上損害之計算不同，然非
      不可斟酌雙方身分資力與加害程度，及其他各種情形核定
      相當之數額（最高法院51年度台上字第223號判決意旨參
      照）。本院斟酌原告林麗芬、唐于婷、唐于雅分別為被害
      人唐進雄之配偶及女兒，其等因被害人唐進雄之死亡，精
      神上自受有痛苦而得請求被告賠償精神慰撫金。再考量原
      告林麗芬之教育程度為國小畢業，家管，育有3名子女；
      原告唐于婷之教育程度為專科畢業，從事護士工作，已婚
      ；原告唐于雅之教育程度為專科畢業，於醫院從事行政工
      作，未婚；被告之教育程度為國小畢業，原從事板模工作
      ，每月收入約4、5萬元，已婚，育有2名子女（見本院卷
      第80-81頁），並參酌兩造之財產資力（置放於本院卷民
      事證件存置袋內），暨兩造之身分、地位、經濟狀況、被
      告上開加害情形等一切情狀，認為原告林麗芬、唐于婷、
      唐于雅各請求120萬元之精神慰撫金，尚嫌過高，應核減
      為原告林麗芬100萬元、原告唐于婷80萬元、原告唐于雅8
      0萬元，始為允當，逾此部分之請求，為無理由，應予駁
      回。
    ⒊合計，原告因系爭車禍所受之損害金額分別為原告林麗芬1
      ,643,822元（計算式：扶養費643,822元＋精神慰撫金100
      萬元＝1,643,822元）、原告唐于婷80萬元、原告唐于雅80
      萬元。
  ㈢按保險人依本法規定所為之保險給付，視為被保險人損害賠
    償金額之一部分，被保險人受賠償請求時，得扣除之，強制
    汽車責任保險法第32條定有明文。則本件在計算被告應給付
    之損害賠償數額時，應將原告三人已受領之強制汽車責任保
    險給付予以扣除。原告主張其等已各領取汽車強制責任保險
    金50萬元，有原告提出之存摺可明（見本院卷第101-103頁
    ），復為被告所不爭執，此金額應自原告原得請求賠償之金
    額中予以扣除，經扣除後，原告得請求被告賠償之金額依序
    為原告林麗芬1,143,822元（計算式：1,643,822－500,000＝1
    ,143,822））、原告唐于婷30萬元（計算式：800,000－500,
    000＝300,000）、原告唐于雅30萬元（計算式：800,000－500
    ,000＝300,000）。
  ㈣按給付無確定期限者，債務人於債權人得請求給付時，經其
    催告而未為給付，自受催告時起，負遲延責任，其經債權人
    起訴而送達訴狀者，與催告有同一之效力；遲延之債務，以
    支付金錢為標的者，債權人得請求依法定利率計算之遲延利
    息；應付利息之債務，其利率未經約定，亦無法律可據者，
    週年利率為百分之五，民法第229條第2項、第233條第1項前
    段、第203條分別定有明文。本件原告請求被告賠償之金額
    ，並未定有給付之期限，而本件刑事附帶民事起訴狀繕本於
    111年3月9日送達被告（見本院卷第53頁），則原告請求均
    自111年3月10日起至清償日止，按週年利率百分之五計算之
    遲延利息，並未逾上開規定之範圍，亦無不合，應予准許。
五、從而，原告依據侵權行為之法律關係，請求被告應給付原告
    林麗芬1,143,822元、原告唐于婷30萬元、原告唐于雅30萬
    元，及均自111年3月10日起至清償日止，按週年利率百分之
    五計算之利息部分，為有理由，應予准許。原告超過上開金
    額之請求，為無理由，應予駁回。
六、本件原告雖陳明願供擔保，請准宣告假執行，關於原告勝訴
    部分，因本件為本於道路交通事故有所請求而涉訟，為依民
    事訴訟法第427條第2項第11款規定適用簡易程序所為被告敗
    訴之判決，依民事訴訟法第389條第1項第3款之規定，應由
    法院依職權宣告假執行。至於原告請求不被允許部分的假執
    行聲請沒有理由，應予駁回。
七、本件為判決之基礎已臻明確，兩造其餘之攻擊或防禦方法及
    證據，經本院斟酌後，認為均不足以影響本判決之結果，亦
    與本件爭點無涉，自無逐一詳予論駁之必要，併此敘明。
八、訴訟費用負擔之依據：民事訴訟法第79條、第85條第1項但
    書。 
中　　華　　民　　國　　111 　年　　4 　　月　　22　　日
                  民事簡易庭    法  官  蔡碧蓉

以上正本係照原本作成。
如對本判決上訴，須於判決送達後20日內向本院提出上訴狀（須
附繕本）。如委任律師提起上訴者，應一併繳納上訴審裁判費。
中　　華　　民　　國　　111 　年　　4 　　月　　22　　日
                                書記官　鄭蕉杏